【裁判字號】    98,家聲,857
【裁判日期】    990521
【裁判案由】    代管遺產管理費用
【裁判全文】
臺灣臺北地方法院民事裁定            98年度家聲字第857號
聲  請  人  林天財律師
代  理  人  張國璽律師
相  對  人  乙○○即被繼承人.
            丙○○即被繼承人.
            戊○○即被繼承人.
共同代理人  甲○○
上列聲請人請求代管遺產管理費用事件，本院裁定如下：
    主  文
核定聲請人管理被繼承人丁○○○遺產之報酬為新臺幣貳仟元。
聲請程序費用由聲請人負擔。
    理  由
一、本件聲請意旨略以：聲請人經鈞院於民國98年7月27日以98
    年度司財管字第1號指定為被繼承人丁○○○之遺產管理人
    後，即著手進行遺產管理相關事項，包括查詢被繼承人全國
    財產稅總歸戶財產查詢清單、97年度綜合所得稅各類所得資
    料清單等資料，並將查得遺產編列為遺產清冊。又依聲請人
    查詢之結果，被繼承人僅遺有不動產2筆，並經其繼承人乙
    ○○、丙○○、戊○○3人於98年9月3日辦畢繼承登記，是
    本件已有繼承人承認繼承，應認聲請人業已處理完畢遺產管
    理事務，而得請求報酬。被繼承人遺產現值總計為新台幣（
    下同）632萬6,000元，以其遺產現值百分之一計算，遺產管
    理人報酬應為6萬3,260元，又聲請人為處理遺產管理事務，
    支出車資200元、請領戶籍謄本及地籍謄本規費280元，合計
    480元，亦應納入請求數額中，故聲請人得請求之數額合計
    為6萬3,740元，並一併聲請鈞院命繼承人連帶給付聲請人上
    開管理報酬等語。
二、按遺產管理人得請求報酬，其數額由親屬會議按其勞力及其
    與被繼承人之關係酌定之，民法第1183條固有明文。次按法
    院處理應經親屬會議處理民法第1183條所定遺產管理人報酬
    之酌定事件時，得調查遺產管理人所為遺產管理事務之繁簡
    及被繼承人之遺產狀況，此觀非訟事件法第167條準用同法
    第161條第1項、第160條第1項第3款規定甚明。是以法院酌
    定遺產管理人之報酬數額時，應按遺產管理人所付出之勞力
    、管理事務之繁簡、被繼承人之遺產狀況及其與被繼承人之
    關係等情事，予以整體評估而為適當之酌定。查本件聲請人
    主張其經本院於98年7月27日以98年度司財管字第17號裁定
    指定為被繼承人之遺產管理人後，即依法進行對被繼承人遺
    產查詢事宜，並編列遺產清冊等情，業據提出本院98年度司
    財管字第17號裁定影本、遺產清冊、土地謄本、戶籍謄本、
    遺產管理各項支出費用單據影本等件為證，並經本院依職權
    調閱98年度司財管字第17號、97年度繼字第1311、1468號全
    案卷核閱無訛，自應信為真實，聲請人聲請法院酌定其所支
    出之必要管理費用及報酬，並無不合。
三、惟因被繼承人丁○○○，尚有繼承人乙○○、丙○○、戊○
    ○等人，其等於本院選任遺產管理人前已先陳報限定繼承，
    本院漏未發覺，致仍裁定聲請人擔任本件遺產管理人，嗣由
    聲請人發覺已有繼承人就被繼承人所遺之不動產辦畢繼承登
    記（按依聲請人提出之全國財產稅總歸戶財產查詢清單及不
    動產謄本列印日期均為98年9月9日），並已實際占有、支配
    使用該遺產，因此聲請人不能再進行本件遺產之處理，故關
    於聲請人之報酬，本院於99年5月17日情商兩造，請相對人
    勉為負擔聲請人報酬新台幣2,000元，獲雙方代理人首肯，
    就此亦感謝聲請人對本件付出之心力。
四、依非訟事件法第21條第1項，裁定如主文。
中    華    民    國    99  年     5     月      21   日
                  家事法庭法  官  李維心
正本係照原本作成。
如對本裁定抗告，須於裁定送達後 10 日之不變期間內，向本院
提出抗告狀。
中    華    民    國    99  年     5     月     21    日
                           書記官  譚鈺陵

司法院資訊處製作；財團法人民間司法改革基金會備份。
